【裁判字號】    97,上易,3126
【裁判日期】    980114
【裁判案由】    詐欺
【裁判全文】
臺灣高等法院刑事判決                97年度上易字第3126號
上  訴  人
即  被  告  乙○○
                      號
                      號1樓
                    現於臺灣新竹監獄另案執行中
上列上訴人因詐欺案件，不服臺灣新竹地方法院97年度易字第63
9號，中華民國 97年10月22日第一審判決（起訴案號：臺灣新竹
地方法院檢察署97年度偵字第3377號），提起上訴，本院判決如
下：
    主  文
上訴駁回。
    事實及理由
一、本案經本院審理結果，認第一審以上訴人即被告乙○○犯刑
    法第30條第1項、第339條第 1項之幫助詐欺取財罪，判處有
    期徒刑3月，並諭知易科罰金折算之標準為1000元折算一日，
    認事用法及量刑均無不當，應予維持，並引用第一審判決書
    記載之事實、證據及理由（如附件）。
二、被告上訴仍否認犯罪，其上訴意旨略以: 伊生性迷糊，且認
    為車齡近17年之老舊機車不太可能失竊，遂將存摺等物置於
    鎖頭已壞之機車置物箱內；又因伊使用提款卡之頻率不高，
    故於存摺以鉛筆輕畫（1234）以供忘記時辨識；茲遺失之存
    摺已淪為犯罪工具，伊亦為受害人云云。
三、惟查: 原審係依憑證人告訴人甲○○之指訴；及內政部警政
    署反詐騙諮詢專線紀錄表、桃園縣政府警察局龜山分局龜山
    派出所受理詐騙帳戶通報警示簡便表格、自動櫃員機交易明
    細表、玉山銀行存款戶約定書、玉山銀行印鑑卡、玉山銀行
    存戶交易資料查詢單、玉山銀行存戶交易明細表、財團法人
    金融聯合徵信中心查詢資料、玉山銀行竹北分行函及所附存
    戶交易明細表、新竹縣政府警察局竹北分局受理各類案件紀
    錄表等物，認定將上開帳戶提供予他人使用之時間，係在96
    年9月21日開戶後至 96年11月17日告訴人遭詐騙而匯款間之
    某日，而詐騙集團成員於96年11月17日下午向告訴人甲○○
    詐騙時，顯有把握該帳戶不會遭被告掛失止付，此等確信，
    應係來自於被告之自願提供帳戶資料，雙方所達成之協議、
    共識。復以被告擁有高中學歷，其智識程度與一般人相當，
    竟將薪資轉帳使用之玉山銀行竹北分行帳戶存摺、金融卡等
    重要帳戶資料放在不安全之機車置物箱內；又被告帳戶之提
    款密碼為「1234」，此乃一般人容易記憶之數字，被告竟將
    如此簡單、易記憶之密碼書寫在存摺上，與常情有違；而被
    告係心智成熟之成年人，邇來國內多有詐欺集團犯案，均係
    借用人頭帳戶以作為收受不法所得款項之手段，而社會上利
    用他人帳戶從事詐欺之事，早為傳播媒體廣為報導，依被告
    個人經驗，應足以預見提供金融帳戶之提款卡、密碼等帳戶
    資料供他人使用，該他人將可能將其所提供之帳戶作為不法
    收取他人款項之用，因而認定被告於提供玉山銀行竹北分行
    帳戶予不詳之人使用時，應有幫助不詳之人利用其所提供之
    上開帳戶從事詐欺行為之不確定故意。均已於判決理由詳予
    論述，經核並無違背經驗法則及論理法則。
四、本院再查被告雖辯稱渠之存摺、提款卡及駕照置於機車座墊
    下置物箱內遭竊云云。惟被告於本件帳戶開戶之 96年9月21
    日至為詐騙集團利用匯款之同年11月17日止之近兩個月間，
    均未打開置物箱，亦未向警報案，並向金融機構辦理掛失，
    且向監理機關申報駕照遺失之情，在在均與常情不合，而無
    可信。被告上訴仍執前詞，否認犯罪，為無理由，應予駁回
    。
據上論斷，應依刑事訴訟法第373條、第368條，判決如主文。
本案經檢察官賴俊雄到庭執行職務。
中    華    民    國    98    年    1    月    14    日
                  刑事第十八庭審判長法  官  吳鴻章
                                    法  官  周政達
                                    法  官  陳健順
以上正本證明與原本無異。
不得上訴。
                                    書記官  初玲玲
中    華    民    國    98    年    1     月    14    日
附件:
臺灣新竹地方法院刑事判決               97年度易字第639號
    公  訴  人  臺灣新竹地方法院檢察署檢察官
    被      告  乙○○  男  28歲（民國○○年○月○○日生）
                        身分證統一編號：Ｚ000000000號
                        住新竹市○區○○里○○鄰○○路175
                          巷13號
                        居新竹市○區○○里○○鄰○○路175
                          巷13號1樓
上列被告因詐欺案件，經檢察官聲請簡易判決處刑（97年度偵字
第3377號），經本院改依通常程序判決如下：
    主  文
乙○○幫助意圖為自己不法之所有，以詐術使人將本人之物交付
，累犯，處有期徒刑月，如易科罰金，以新臺幣壹仟元折算壹
日。
    事  實
一、乙○○前於民國94年間，因竊盜案件，經本院於94年8月1
    5日以94年度竹東簡字第10號判處有期徒刑10月、緩刑3年確
    定，嗣遭撤銷緩刑之宣告。又於94年間，因違反槍砲彈藥
    刀械管制條例案件，經本院於94年6月6日以94年度竹簡字第
    316號判處有期徒刑3月、罰金新臺幣2萬元確定。復於94年
    間，因違反毒品危害防制條例案件，經本院於94年11月14日
    以94年度訴字第600號判處應執行有期徒刑1年1月確定。再
    於94年間，因竊盜案件，經本院於94年11月14日以94年度易
    字第492號判處有期徒刑10月確定。另於94年間，因違反妨
    害兵役治罪條例案件，經本院於95年5月25日以95年度竹簡
    字第421號判處有期徒刑2月確定。上開4案件，嗣經本院於
    96年8月9日以96年度聲減字第527號裁定減刑並定執行刑為
    有期徒刑1年1月確定。前開、部分接續執行，並於96年
    9月5日縮短刑期假釋出監，迄至96年9月14日假釋期滿未經
    撤銷視為執行完畢。
二、乙○○預見提供自己帳戶予他人使用，得以幫助他人詐騙財
    物，仍容任所提供之帳戶可能被犯罪集團用以詐欺取財結果
    之發生，而基於幫助他人實施詐欺取財犯罪之不確定故意，
    於民國96年9月21日至96年11月17日間之某日，在不詳地點
    ，將其所有之玉山銀行竹北分行之帳號0000000000000號帳
    戶之提款卡、密碼等帳戶資料，以不詳方式提供予不詳姓名
    之人士。嗣經詐騙集團以不詳方式取得上開帳戶資料後，由
    詐騙集團成員意圖為自己不法之所有，於96年11月17日下午
    6時許打電話予甲○○，向甲○○謊稱之前網路購物之扣款
    方式有誤，使甲○○陷於錯誤，而於同日晚上7時56分許，
    在桃園市○○路○段51號之桃園郵局自動提款機，依詐騙集
    團成員之電話指示而操作自動櫃員機後，以ATM轉帳而匯款
    新臺幣（下同）2983元至乙○○上開帳戶內，該詐騙集團成
    員隨即於同日晚上8時12至15分許提領一空。嗣因甲○○發
    覺受騙，報警循線查獲上情。
三、案經甲○○訴由新竹縣政府警察局竹北分局報請臺灣新竹地
    方法院檢察署檢察官偵查聲請簡易判決處刑。
    理  由
甲、程序方面：
一、按被告以外之人於審判外之言詞或書面陳述，除法律有規定
    者外，不得作為證據；又被告以外之人於審判外之陳述，雖
    不符合同法第159條之1至第159條之4之規定，但經當事人於
    審判程序同意作為證據，法院審酌該言詞陳述或書面陳述作
    成時之情況，認為適當者，亦得為證據。當事人、代理人或
    辯護人於法院調查證據時，知有第159條第1項不得為證據之
    情形，而未於言詞辯論終結前聲明異議者，視為有前項之同
    意，刑事訴訟法第159條第1項及第159條之5分別定有明文。
    經查，本判決下列所引用之各該被告以外之人於審判外之陳
    述（包含書面陳述），除公務員職務上製作之紀錄文書，並
    無顯不可信之情況，依刑事訴訟法第159條之4第1款規定，
    有證據能力外，其餘亦屬傳聞證據部分，檢察官、被告於本
    院準備程序中均表示沒有意見，且迄於言詞辯論終結前亦未
    聲明異議。本院審酌上開證據資料製作時之情況，尚無違法
    不當及證明力明顯過低之瑕疵，亦認為以之作為證據應屬適
    當，故揆諸前開規定，爰依刑事訴訟法第159條之5規定，認
    前揭證據資料均有證據能力。
乙、實體方面
一、訊據被告乙○○矢口否認有何幫助詐欺取財犯行，辯稱：我
    將玉山銀行之存摺、提款卡放在機車座墊下置物箱，且將更
    改後之密碼「1234」寫在存摺上，直到96年11月18日經銀行
    行員之通知，始知機車座墊下置物箱內之存摺、提款卡、駕
    照均遭竊云云。經查：
（一）告訴人甲○○遭詐騙集團成員詐騙而陷於錯誤，並於96年
      11月17日下午7時56分許，在桃園市○○路○段51號之桃園
      郵局自動提款機，依詐騙集團成員之電話指示而操作自動
      櫃員機後，以ATM轉帳而匯款2983元至被告之玉山銀行竹
      北分行之帳號0000000000000號帳戶內之情，業據告訴人
      甲○○於警詢中指訴；及本院調查中指訴、證述綦詳（見
      偵字3377號偵查卷第9至10頁，本院97年度竹簡字第1170
      號卷第17至21頁），並有內政部警政署反詐騙諮詢專線紀
      錄表、桃園縣政府警察局龜山分局龜山派出所受理詐騙帳
      戶通報警示簡便表格、自動櫃員機交易明細表、玉山銀行
      存款戶約定書、玉山銀行印鑑卡、玉山銀行存戶交易資料
      查詢單、玉山銀行存戶交易明細表、財團法人金融聯合徵
      信中心查詢資料、玉山銀行竹北分行函及所附存戶交易明
      細表、新竹縣政府警察局竹北分局受理各類案件紀錄表附
      卷可稽（見同上偵查卷第9至14、16、21至22、24、26至
      28、33頁），是認證人即告訴人甲○○上開指訴、證述內
      容，堪足採信。
（二）又被告係於96年9月21日申辦玉山銀行竹北分行之帳號000
      0000000000號帳戶之開戶手續，佐以告訴人甲○○係於96
      年11月17日下午遭詐騙而匯款至該帳戶，可見被告將上開
      帳戶提供予他人使用之時間，係在96年9月21日開戶後至
      96年11月17日告訴人遭詐騙而匯款間之某日，應堪認定。
（三）又詐騙集團成員既利用他人之帳戶掩飾犯罪所得，當知一
      般人之帳戶資料遭竊或遺失，為防止盜領或遭不法使用之
      訟累，必於發現後立即報警或向金融機構辦理掛失止付，
      詐騙集團成員即無法提領實施詐騙所得金錢。其等為防患
      未然，勢必會使用帳戶所有人不會去報警或掛失止付之帳
      戶，以確保其等能自由使用該帳戶作為提款、轉帳之犯罪
      工具。觀諸偵查卷附之存戶交易明細表，可知被告之上開
      帳戶內：96年11月17日下午5時4分22秒，從臺灣銀行匯
      入2萬9983元，旋於同日下午5時13分29秒、5時14分30秒
      分2次提領一空。96年11月17日下午6時25分57秒，從中
      國信託匯入2萬99 87元，旋於同日下午6時30分54秒、6時
      31分39秒分2次提領一空。本案告訴人甲○○於96年11
      月17日晚上7時57 分20秒，從台北富邦銀行匯入2983元，
      同日晚上8時5分20 秒，從第一銀行匯入2萬9987元，旋於
      同日晚上8時12分57 秒、8時14分31秒、8時15分17秒分3
      次提領一空。足見該詐騙集團成員於96年11月17日下午5
      至8時密集向告訴人甲○○及其他不知名被害人詐騙時，
      顯有把握該帳戶不會遭被告掛失止付，而此等確信，應係
      來自於被告之自願提供帳戶資料，雙方所達成之協議、共
      識，應堪認定。
（四）至被告所辯上情乙節，經查，被告於本院審理中供承：每
      日均會騎機車自新竹市○○路住處前往新竹縣竹北市上班
      ，機車置物箱鎖壞了，隨便一拉就開等語，而被告擁有高
      中學歷，其智識程度與一般人相當，豈料被告竟將薪資轉
      帳使用之玉山銀行竹北分行帳戶存摺、金融卡等重要帳戶
      資料放在不安全之機車置物箱內，已屬可疑。參以被告於
      本院調查中自承：該帳戶之提款密碼為「1234」，此乃一
      般人容易記憶之數字，被告竟將如此簡單、易記憶之密碼
      書寫在存摺上，顯有刻意通知之意。再者，被告始終未向
      金融機構辦理掛失、亦未報警處理，反而置之不理，實與
      常情有違。從而，被告所辯遭竊云云，應係事後飾卸之詞
      ，無足採信。
（五）一般於郵局或銀行等金融機構開設存款帳戶暨請領存摺及
      提款卡，係針對個人身分及信用予以資金流通之經濟活動
      ，具有強烈專屬性，而金融帳戶為個人理財之工具，且申
      請開立金融帳戶並無任何特殊之限制，一般民眾均得以存
      入最低開戶金額之方式、任意在多數不同之金融機構申辦
      多數之存款帳戶使用，此乃公眾所週知之事實，亦為被告
      所應知，是依一般人之社會生活經驗，並無買賣他人金融
      帳戶使用之必要，苟見陌生人不以自己名義申請開戶，反
      而向他人購買金融帳戶供己使用，衡情應對於該帳戶之是
      否合法使用乙節當有合理之懷疑。再徵諸本件被告係心智
      成熟之成年人，邇來國內多有詐欺集團犯案，均係借用人
      頭帳戶以作為收受不法所得款項之手段，而社會上利用他
      人帳戶從事詐欺之事，早為傳播媒體廣為報導，依被告個
      人經驗，應足以預見提供金融帳戶之提款卡、密碼等帳戶
      資料供他人使用，該他人將可能將其所提供之帳戶作為不
      法收取他人款項之用。是被告於提供玉山銀行竹北分行帳
      戶予不詳之人使用時，應有幫助不詳之人利用其所提供之
      上開帳戶從事詐欺行為之不確定故意甚明，併此敘明。
（六）綜上所述，本件事證已臻明確，被告提供玉山銀行竹北分
      行帳戶以幫助詐欺之犯行，堪予認定，自應依法予以論罪
      科刑。
二、論罪科刑
（一）被告乙○○基於幫助他人犯罪之不確定故意，提供銀行帳
      戶供詐騙集團使用，並未參與詐欺犯行之構成要件之實施
      ，核被告所為，係犯刑法第30條第1項、第339條第1項之
      幫助詐欺取財罪，並應依刑法第30條第2項規定，減輕其
      刑。
（二）被告有事實一所載之前案紀錄，並於96年9月5日縮短刑期
      假釋出監，迄至96年9月14日假釋期滿未經撤銷視為執行
      完畢等情，有臺灣高等法院被告前案紀錄表、在監在押全
      國紀錄表附卷可佐，被告前受有期徒刑之執行完畢後，其
      於5年以內故意再犯本件有期徒刑以上之罪，為累犯，應
      依刑法第47條第1項之規定，加重其刑。且因被告有上開
      刑之加重及減輕事由，依法先加重其刑再減輕其刑。
（三）爰審酌被告提供玉山銀行竹北分行帳戶資料，幫助詐騙集
      團恣意詐騙告訴人甲○○，實不足取，併審及告訴人甲○
      ○遭受損害程度，被告業已賠償告訴人之損失，並當庭交
      付2983元予告訴人，業經記明筆錄在卷可憑（見本院97年
      度竹簡字第1170號卷第22頁），暨被告飾詞狡辯、否認犯
      行等一切情狀，量處如主文所示之刑，並諭知易科罰金折
      算標準。
三、據上論斷，應依刑事訴訟法第452條、第299條第1項前段，
    刑法第339條第1項、第30條、第47條第1項、第41條第1項前
    段，刑法施行法第1條之1，判決如主文。
本案經檢察官洪裕翔到庭執行職務。
中    華    民    國    97    年    10    月    22    日
                  刑事第三庭審判長法  官  賴淑敏
                                  法  官  林惠君
                                  法  官  黃美文


司法院資訊處製作；財團法人民間司法改革基金會備份。
